【裁判字號】    96,苗簡,670
【裁判日期】    970424
【裁判案由】    排除侵害
【裁判全文】
臺灣苗栗地方法院民事簡易判決         96年度苗簡字第670號
原      告  丙○○
                        30號.
被      告  乙○○
上列當事人間請求排除侵害事件，本院於民國97年4 月1 日言詞
辯論終結，判決如下：
    主  文
原告之訴及假執行之聲請均駁回。
訴訟費用新台幣貳萬捌仟捌佰捌拾元由原告負擔。
    事實及理由
一、原告主張：原告所有苗栗縣苗栗市○○段411 之1 、411 之
    7 地號土地，與被告所有同地段409 之1 、409 之2 地號土
    地相鄰，被告於民國93年1 月1 日起無權占有原告所有之上
    開土地，於其上興建如起訴狀附圖A 所示水泥地基（即後附
    鑑定圖A-B-E-H-F-A 連接線所示，以下簡稱鑑定圖A 水泥地
    基）；B 所示屋簷（即後附鑑定圖O-P-Q-O 連接線及R-S-T-
    U-R 連接線所示，以下簡稱鑑定圖B 屋簷）；C 所示磚造柱
    子（即後附鑑定圖V-W-X-Y-V 連接線，以下簡稱鑑定圖C 磚
    造柱子）；D 所示水泥壁（即後附鑑定圖C-J 連接線，以下
    簡稱鑑定圖D 水泥壁）。兩造曾於96年2 月6 日在本院達成
    和解，惟和解筆錄內僅記載拆除磚造圍牆，並將土地返還原
    告，致原告聲請強制執行時，執行處認定水泥地基非和解筆
    錄所載拆除標的，請原告另行起訴解決。原告本於所有權行
    使，依民法第767 條規定，請求被告將鑑定圖A 水泥地基、
    B 屋簷、C 磚造柱子、D 水泥壁等拆除，將土地回復原狀後
    返還原告，並依侵權行為法律關係及土地法第97條第1 項之
    規定，請求被告占用鑑定圖A 水泥地基部分，按該筆土地申
    報總價年息百分之10計算，自占用日起，按年賠償原告所受
    損害新台幣（下同）2,006 元。並聲明：(一)被告應將坐落苗
    栗縣苗栗市○○段411 之1 地號土地上如附圖所示A 部分，
    面積6.6 平方公尺之水泥地基拆除，將土地回復原狀返還與
    原告，並自93年1 月1 日起至交還土地為止，按年給付原告
    2,006 元之損害金。(二)被告應將坐落苗栗縣苗栗市○○段41
    1 之1 地號土地上空如附圖所示B 部分之屋頂（即屋簷）拆
    除，將土地回復原狀返還與原告。(三)被告應將坐落苗栗縣苗
    栗市○○段411 之7 地號土地上如附圖所示C 、D 部之磚造
    柱子及水泥地基、水泥壁拆除，將土地回復原狀返還與原告
    。(四)原告願供擔保，請准宣告假執行。
二、被告則以：本件原告請求拆除範圍，兩造已於本院96年度苗
    簡字第74號拆屋還地事件中達成和解，被告同意將鑑定圖A
    部分6.6 平方公尺土地上磚造圍牆拆除，並將該部分土地返
    還原告，原告則拋棄其餘請求，圍牆部分被告已依和解筆錄
    記載自行拆除，而原告既於前案和解時拋棄其餘請求，原告
    不得再於本件中請求被告拆除上開地上物。又該鑑定圖A 部
    分6.6 平方公尺圍牆及水泥地基，雖係被告出資雇工施作，
    但施工前經原告同意後方施作，被告沒有義務拆除，而被告
    亦同意由原告自行拆除，原告不得再請求被告拆除及支付賠
    償金。另原告所請求拆除如鑑定圖B 屋簷、C 磚造柱子、D
    水泥壁等建物，均非被告建造，該筆409 之1 地號土地本來
    是被告弟弟所有，上面的建物是在光復前就蓋好了，被告僅
    於91年間取得該土地所有權，並未取得坐落其上即門牌號碼
    苗栗市文山里104 號建物之所有權，該建物目前係父親范增
    祥所有，且為范增祥居住使用，被告無拆除該建物之事實處
    分權等語資為抗辯。並聲明：原告之訴駁回。
三、原告主張其為苗栗縣苗栗市○○段411 之1 、411 之7 地號
    土地所有權人，被告為同地段相鄰之409 之1 、409 之2 地
    號土地所有權人，鑑定圖A 水泥地基占用411 之1 地號土地
    6.6 平方公尺；鑑定圖B 屋簷占用411 之1 地號土地0.5 平
    方公尺（鑑定圖O-P-Q-O 連接線占用0.1 平方公尺及R-S-T-
    U-R 連接線占用0.4 平方公尺）；鑑定圖C 磚造柱子占用41
    1 之1 地號土地0.04平方公尺之事實，業據原告提出土地登
    記謄本3 紙（見本院卷第7 至9 頁）為證，並經本院至現場
    勘查後，囑託內政部國土測繪中心鑑定，該中心於97年1 月
    25日測籍字第0970000993函檢附之鑑定書、鑑定圖各1 份附
    卷可稽（見本院卷第55至58頁），堪認為真實。
四、被告抗辯原告請求被告拆除鑑定圖A 水泥地基、B 屋簷、C
    磚造柱子及給付2,006 元損害金等，原告均曾於本院96年度
    苗簡字第74號拆屋還地事件中，起訴請求被告拆除或給付，
    惟兩造於96年2 月6 日已在本院達成和解，和解內容係由被
    告將鑑定圖A 水泥地基上之磚造圍牆拆除，將該6.6 平方公
    尺土地返還原告，原告其餘請求拋棄，被告已依和解筆錄內
    容履行等情，業經本院依職權調閱本院96年度苗簡字第74號
    卷查明無誤，原告於上開拆屋還地事件中，確於96年5 月25
    日具狀聲明請求：「一、被告乙○○應將坐落苗栗市○○段
    411 之1 地號土地如鑑定圖所示圖A-B-E-H-F-A 連接線所圍
    區域上面積6.6 平方公尺之土地上建築物拆除，返還該土地
    與原告，並自民國93年1 月1 日起至交還土地為止，按年給
    付原告新台幣貳仟零陸元計算之損害金。二、被告乙○○應
    將坐落苗栗市○○段411 之1 地號土地如附圖所示圖B 、C
    部分之屋頂、磚造柱子拆除，返還該土地與原告。」（見96
    年度苗簡字第74號第86頁），嗣兩造於96年6 月5 日言詞辯
    論期日中達成和解，並製作和解筆錄，該和解筆錄第一、三
    項分別記載：「一、被告願於民國96年9 月5 日前將坐落苗
    栗縣苗栗市○○段四一一之一地號土地內如內政部土地測量
    局民國96年4 月16日鑑定圖所示A 、B 、E 、F 、A 連線範
    圍內面積六點六平方公尺土地上之磚造圍牆拆除，並將該部
    分土地返還原告。三、原告其餘之請求拋棄。」等語（見本
    院卷第13頁，和解筆錄第二項係拆除竹造棚架與本件無關）
    ，依和解筆錄之內容，原告於96年度苗簡字第74號聲明請求
    之上開事項，被告僅需拆除鑑定圖A 部分6.6 平方公尺土地
    上之磚造圍牆，並將該6.6 平方公尺土地，按拆除圍牆後之
    現況返還與原告即可，和解筆錄未記載被告需將該6.6 平方
    公尺土地回復原狀，是被告除拆除磚造圍牆外，即無義務將
    該6.6 平方公尺土地上之水泥地基拆除，而原告已拋棄其餘
    （含拆除鑑定圖A 水泥地基及按年支付2,006 元之損害金、
    拆除鑑定圖B 屋簷、拆除鑑定圖C 磚造柱子）之請求，自無
    從再請求被告拆除或給付，原告復未舉證證明，兩造於本院
    和解後另有約定由被告拆除該水泥地基、支付損害金，或被
    告同意拆除鑑定圖B 屋簷、C 磚造柱子之契約，是原告請求
    被告拆除如鑑定圖A 水泥地基、B 屋簷、C 磚造柱子，及請
    求被告按年給付2,006 元之損害金，均無理由，不應准許。
    再者，被告於本院言詞辯論時，表示同意該6.6 平方公尺水
    泥地基由原告自行拆除（見本院卷第92頁），顯見被告履行
    上開和解內容，將該6.6 平方公尺土地上磚造圍牆拆除時，
    並有拋棄該6.6 平方公尺土地上水泥地基之占有及所有權，
    而將該6.6 平方公尺土地，依拆除磚造圍牆後之現況（水泥
    地基未拆除）返還與原告，並由原告取得占有，則被告自此
    已喪失該水泥地基之占有及所有權，是原告請求被告拆除該
    部分水泥地基，亦無理由，而不應准許。
五、被告抗辯施作鑑定圖A 所示範圍之磚造圍牆及水泥地基，係
    經原告同意後方施作，原告無權請求被告給付損害金等語，
    查被告施作如鑑定圖A 磚造圍牆及水泥地基前，確曾取得原
    告之同意，業據證人甲○○於本院審理時證稱：本院卷第11
    頁照片之圍牆及水泥地基是我蓋的，施工前放樣，有請原告
    來確認蓋在什麼地方，原告答應我，我才開始做，因為有地
    界問題，我跟原告講，他同意，我才開始做，，我是照原告
    同意放樣的位置施工，沒有更動等語（見本院卷第89至90頁
    ）。又原告於本院審理時亦自承：「（證人放樣時原告是否
    有去？）有，96年11月3 日上午10點左右，我看完以後，我
    就走了。（你有無看到證人放樣的位置？）有，我說這樣可
    以。（證人放樣的位置是否經過原告同意？）是的，但是開
    工我沒有去。（是否一開始同意被告按照本院卷第11 頁 上
    方照片水泥地基的位置施作？）位置對。」等語（見本院卷
    第90至91頁）。是被告雇請證人甲○○施作鑑定圖A 之圍牆
    及水泥地基前，確經原告同意，原告既已同意被告施作，被
    告自非無權占用，原告請求被告給付占用此部分土地之損害
    金，亦無理由，不應准許。
六、至原告請求被告拆除鑑定圖D 水泥壁部分，經本院囑託內政
    部國土測繪中心鑑定，該中心上開函文檢附之鑑定書，鑑定
    結果說明第(五)點記載，鑑定圖示E-C 連接線（即鑑定圖D 水
    泥壁），並未逾越使用西山段409 之7 地號土地等語（見本
    院卷第104 頁），是原告請求拆除鑑定圖D 水泥壁部分，亦
    無理由，不應准許。
七、綜上所述，本件原告請求為無理由，應予駁回，又原告之訴
    既經駁回，其假執行亦失所附麗，應併予駁回。
八、本件事證已臻明確，兩造其餘主張及陳述，核與判決結果不
    生影響，不另論述，附此敘明。
九、據上論結，本件原告請求為無理由，應依民事訴訟法第78條
    、第436 條第2 項，判決如主文。
中    華    民    國    97    年    4     月    24    日
                  苗栗簡易庭法  官  吳國聖
以上正本係照原本作成。
如對本判決上訴，須於判決送達後20日內向本院提出上訴狀。
                        書記官  葉俊宏
中    華    民    國    97    年    4     月    24    日


司法院資訊處製作；財團法人民間司法改革基金會備份。
